---
title: "Estudo arrecadação de impostos por estado"
output: html_notebook
---
## Definição do Problema

O objetivo deste relatório é analisar a arrecadação de impostos pelos estados brasileiros em 2023 e ao longo dos anos. Mais especificamente, responderemos às seguintes perguntas:

- Qual o estado que mais arrecadou em 2023?
- Quanto foi arrecadado pelo governo ao decorrer dos anos?
- Qual o percentual de crescimento dos IPIs (Imposto sobre Produtos Industrializado) no estado que mais arrecadou em 2023?



```{r Imports}
library('dplyr')
library('ggplot2')
library(tidyverse)
```

```{r Carregar dados}

arrecadacao_estado <- read.table(
  file = "./dataset/arrecadacao-estado.csv", 
  fileEncoding="latin1", 
  sep=";", 
  dec=',', 
  check.names=F, 
  header = T)

arrecadacao_estado
```



## Tratar colunas com valores nulos.

OBS: Como esse dataset é sobre arrecadação de impostos a falta de um valor significa que não existia esse imposto no período de registro. Portanto a substituição dos valores **NULOS** por **ZERO** faz sentido.

```{r Tratamento}
cols_with_missing <- colnames(arrecadacao_estado)[apply(arrecadacao_estado, 2, anyNA)]

arrecadacao_estado[cols_with_missing] <- lapply(
  arrecadacao_estado[cols_with_missing],
  function(x) replace(x, is.na(x), 0)
)
```

## Qual o estado que mais arrecadou em 2023?

```{r}
df_filtered <- arrecadacao_estado %>%
  filter(Ano == 2023)
total_uf <- df_filtered %>%
  reframe(arrecadacao_cols = rowSums(across(where(is.numeric))), .by=UF) %>%
  reframe(arrecadacao_total = sum(arrecadacao_cols), .by=UF) %>%
  arrange(desc(arrecadacao_total))

```
```{r}
print(total_uf)
```


# 

```{r}
top_5_taxes <- total_uf %>%
  top_n(5, wt = arrecadacao_total)

ggplot(top_5_taxes, aes(x = reorder(UF, -arrecadacao_total), y = arrecadacao_total)) +
  geom_bar(stat = "identity") +
  geom_text(aes(label = scales::dollar(arrecadacao_total, scale = 1e-9, suffix = "B", prefix = "R$"), 
  y = arrecadacao_total + 0.05 * max(arrecadacao_total)), 
  size = 3, vjust = -0.1) +  # Ajuste de posição vertical e tamanho do texto
  scale_y_continuous(labels = scales::dollar_format(scale = 1e-9, suffix = "B", prefix = "R$")) +
  labs(title = "Top 5 UF's com maior arrecadação em 2023", x = "UF", y = "Total arrecadado (Bilhões)") +
  theme_minimal() +
  theme(
    plot.title = element_text(size = 12, face = "bold"),  # Ajusta o título do gráfico
    axis.title.y = element_blank(),  # Remove o título do eixo Y
    axis.text.y = element_blank(),   # Remove os rótulos do eixo Y
    axis.ticks.y = element_blank(),  # Remove os ticks do eixo Y
    axis.line.y = element_blank()    # Remove a linha do eixo Y
  )
```

## Quanto foi arrecadado anualmente?

```{r}
total <- arrecadacao_estado %>%
  reframe(arrecadacao_cols = rowSums(across(where(is.numeric))), .by=Ano) %>%
  reframe(arrecadacao_total = sum(arrecadacao_cols), .by=Ano) %>%
  arrange(desc(arrecadacao_total))

```


```{r}
ggplot(total, aes(x = Ano, y = arrecadacao_total)) +
  geom_line() +
  geom_point() +
  scale_y_continuous(labels = scales::dollar_format(scale = 1e-9, prefix = "R$")) +
  labs(title = "Total arrecadado durante os anos", x = "Ano", y = "Total (bilhões)") +
  theme_minimal() +
  theme(
    plot.title = element_text(size = 12, face = "bold"))
```

## Qual o percentual de crescimento dos IPIs (Imposto sobre Produtos Industrializado) no estado que mais arrecadou em 2023?

O estado que mais arrecadou foi São Paulo
```{r}
df_selected <- arrecadacao_estado[, c("Ano", "Mês","UF","IMPOSTO SOBRE IMPORTAÇÃO","IMPOSTO SOBRE EXPORTAÇÃO","IPI - FUMO","IPI - BEBIDAS","IPI - AUTOMÓVEIS","IPI - VINCULADO À IMPORTACAO","IPI - OUTROS" )]
```
```{r}
cols_to_convert <- c("IMPOSTO SOBRE IMPORTAÇÃO", "IMPOSTO SOBRE EXPORTAÇÃO", "IPI - FUMO", "IPI - BEBIDAS", "IPI - AUTOMÓVEIS", "IPI - VINCULADO À IMPORTACAO", "IPI - OUTROS")

df_selected <- df_selected %>% 
  mutate_at(vars(cols_to_convert), ~parse_number(.x, na = c(".")))
```


```{r}
df_sp_2023 <- df_selected %>%
 filter(UF == "SP",Ano == 2023)

```

```{r}
total_por_mes <- df_sp_2023 %>%
  group_by(Mês) %>%
  summarise(across(where(is.numeric), sum)) %>%
  mutate(soma_total = rowSums(across(where(is.numeric))))

# Ajustar a ordem dos meses
meses_ordem <- c("Janeiro", "Fevereiro", "Março", "Abril", "Maio", "Junho", "Julho", "Agosto", "Setembro", "Outubro","Novembro", "Dezembro")
total_por_mes <- total_por_mes %>%
  mutate(Mês = factor(Mês, levels = meses_ordem)) %>%
  arrange(Mês)

total_por_mes <- total_por_mes %>%
  mutate(percentual_crescimento = ifelse(is.na(lag(soma_total)), 0, (soma_total / lag(soma_total) - 1) * 100))

# Substituir valores NA por 0
total_por_mes[is.na(total_por_mes)] <- 0
```


```{r}

# Define o tamanho global dos gráficos
options(repr.plot.width = 25, repr.plot.height = 12)  # Ajuste os valores conforme necessário

# Plotagem do gráfico
ggplot(total_por_mes, aes(x = Mês, y = percentual_crescimento)) +
  geom_col(fill = "skyblue", width = 0.7) +
  geom_text(aes(label = paste0(round(percentual_crescimento, 2), "%")), vjust = -0.1, size = 3) +
  labs(title = "Percentual de Crescimento dos IPIs em 2023 - São Paulo",
       x = "Mês",
       y = "Percentual de Crescimento (%)") +
  theme_minimal() +
  theme(
    plot.title = element_text(size = 12, face = "bold"),  # Ajusta o título do gráfico
    axis.title.y = element_blank(),  # Remove o título do eixo Y
    axis.text.y = element_blank(),   # Remove os rótulos do eixo Y
    axis.ticks.y = element_blank(),  # Remove os ticks do eixo Y
    axis.line.y = element_blank()    # Remove a linha do eixo Y
  )
```


