---
title: "Estudo Arrecadação d"
output: html_notebook
---

> ## Perguntas

-   Qual o estado que mais arrecadou em 2023?

-   Qual o percentual de crescimento dos IPIs (Imposto sobre Produtos Industrializado) de 2000 a 2023?

-   Quanto foi arrecadado pelo governo ao decorrer dos anos?

```{r}
install.packages("dplyr")
install.packages("ggplot2")

library(dplyr)  #Função "glimpse" do pacote "dplyr" para verificar o tipo dos dados de cada coluna
library(ggplot2)
```

```{r}
?read.csv

arrec <- read.csv(
  file = "C:/Users/20212bsi0286/Documents/estudo-bi-arrec-estados/dataset/arrecadacao-estado.csv",
  sep = ';',
  dec = ',',
  fileEncoding='latin1',
  check.names=F
)

head(arrec)
```

![]()

-   Questão 2: Qual o percentual de crescimento dos IPIs (Imposto sobre Produtos Industrializado) de 2000 a 2023?

```{r}
df_selected <- arrec[, c("Ano", "Mês","UF","IMPOSTO SOBRE IMPORTAÇÃO","IMPOSTO SOBRE EXPORTAÇÃO","IPI - FUMO","IPI - BEBIDAS","IPI - AUTOMÓVEIS","IPI - VINCULADO À IMPORTACAO","IPI - OUTROS" )]


```

```{r}
head(df_selected)
```

```{r}
cols_to_convert <- c("IMPOSTO SOBRE IMPORTAÇÃO", "IMPOSTO SOBRE EXPORTAÇÃO", "IPI - FUMO", "IPI - BEBIDAS", "IPI - AUTOMÓVEIS", "IPI - VINCULADO À IMPORTACAO", "IPI - OUTROS")
df_selected[cols_to_convert] <- lapply(df_selected[cols_to_convert], function(x) as.numeric(as.character(x)))
```

```{r}
# Calcular o total dos IPIs por ano
df_ipi_total <- df_selected %>%
  group_by(Ano) %>%
  summarise(
    total_ipi = sum("IPI - FUMO", "IPI - BEBIDAS", "IPI - AUTOMÓVEIS", "IPI - VINCULADO À IMPORTACAO", "IPI - OUTROS", na.rm = TRUE)
  ) %>%
  arrange(Ano)
```

```{r}
df_ipi_total <- df_ipi_total %>%
  mutate(
    pct_crescimento = (total_ipi / lag(total_ipi) - 1) * 100
  ) %>%
  filter(!is.na(pct_crescimento)) 
```

```{r}
# Criar o gráfico de linhas
ggplot(df_ipi_total, aes(x = Ano, y = pct_crescimento)) +
  geom_line(color = "blue") +
  geom_point(color = "red") +
  labs(
    title = "Percentual de Crescimento dos IPIs (2000-2023)",
    x = "Ano",
    y = "Percentual de Crescimento (%)"
  ) +
  theme_minimal()
```

```{r}
#colnames(arrec)
```

Add a new chunk by clicking the *Insert Ch*![]()*unk* button on the toolbar or by pressing *Ctrl+Alt+I*.

When you save the notebook, an HTML file containing the code and output will be saved alongside it (click the *Preview* button or press *Ctrl+Shift+K* to preview the HTML file).

The preview shows you a rendered HTML copy of the contents of the editor. Consequently, unlike *Knit*, *Preview* does not run any R code chunks. Instead, the output of the chunk when it was last run in the editor is displayed.
